最　高　行　政　法　院　判　決　　　　　　　　　九十三年度判字第一一七三號
　　再 審原 告　僑程企業股份有限公司
　　代　表　人　甲○○
　　訴訟代理人　丙○
　　　　　　　　高永長
　　再 審被 告　財政部臺北市國稅局
　　代　表　人　乙○○
右當事人間因營利事業所得稅事件，再審原告對於中華民國九十一年十一月二十八日
本院九十一年度判字第二一五三號判決，提起再審之訴。本院判決如左：
　　主  文
再審之訴駁回。
再審訴訟費用由再審原告負擔。
　　理　由
一、按行政訴訟法第二百七十三條第一項第一款所謂適用法規顯有錯誤，係指原判決
    所適用之法規與該案應適用之現行法規相違背，或與解釋判例有所牴觸者而言。
    至於事實之認定或法律上見解之歧異，再審原告對之縱有爭執，要難謂為適用法
    規顯有錯誤，而據為再審之理由。
二、本件再審原告因八十二年度營利事業所得稅結算申報，採完工比例法申報方式，
    原列報營業成本新臺幣（下同）五八九、三七三、七五八元，出售土地免稅所得
    四四八、六六九、六二○元，前五年核定虧損扣除額四○、六四四、○八八元。
    再審被告初查核定營業成本為五六九、六○○、二九六元，出售土地免稅所得為
    三八一、○二六、○○八元，前五年核定虧損扣除額為七、六一二、四七四元。
    再審原告不服，申請復查結果，未獲變更，復就營業成本及土地免稅所得，循序
    提起行政訴訟，為臺北高等行政法院八十九年度訴字第一八一八號判決（下稱原
    審判決）駁回，再審原告對之提起上訴，亦經本院九十一年度判字第二一五三號
    判決（下稱原判決）駁回。再審原告以原判決有行政訴訟法第二百七十三條第一
    項第一款再審情形，提起再審之訴。
三、查原判決以：建設公司以包工包料方式建屋預售，若符合營利事業所得稅查核準
    則（下稱查核準則）第二十四條之一所定之條件者，雖得選擇以完工比例法或全
    部完工法認列售屋利益，然就同一工程之營利所得，應採取相同之申報方式，以
    符合會計方法一貫性原則。若有正當理由必須變更時，則應依會計原則變動之規
    定，調整前期損益及重編以前年度報表。再查查核準則第二十四條之一，固未明
    文禁止營利事業於選定申報方式後不得變更，惟尚非可任意變更，否則將造成已
    核定案件之反覆核定，而喪失法令明定營利事業申報營利事業所得稅須確定損益
    計算方式之意義。因此營業人嗣後發現有未合查核準則第二十四條之一所定選擇
    完工比例法之要件時，固不妨變更申報方式，然應於變動當期為之，始符查核準
    則第二十四條之一規定之本旨。本件再審原告於辦理八十二年度營利事業所得稅
    申報時，經評估於高雄市之「財經天下」建屋預售案原預計符合查核準則第二十
    四條之一所定選擇完工比例法之六個要件，因此民國八十二年至八十六年度營利
    事業所得稅結算申報，其中未完工程，均委由會計師簽證，採用完工比例法計算
    損益，並於次年如期申報，其中八十二年及八十三年經再審被告於民國八十八年
    四月核定，八十四年度於八十六年二月核定，八十五年度於八十七年二月核定，
    八十六年度則於八十九年元月核定，在各年度申報後至核定前經過多年，再審原
    告並未主張情事重大變遷而造成未完工程無法預估情形。嗣於八十八年四月本案
    核定後，再審原告於申請復查時，請求將八十二年度之營利事業所得稅申報方式
    由原採之「完工比例法」改為「全部完工法」，主張於八十五年五月間申報八十
    四年度之營利事業所得稅時，發現有情事變更致有不符合查核準則第二十四條之
    一第二款、第四款、第五款之情形，均經原審認定在案。本件原審判決以上訴人
    主張於八十五年五月間申報八十四年度之營利事業所得稅時，發現情事變更云云
    。然八十五年申報八十四年度營利事業所得稅結算申報時仍採完工比例法認列房
    屋損益，而八十五年度及八十六年度亦均採用相同方式，其行為與主張顯然矛盾
    ，因而不採信再審原告之主張，而認定本件並無情事變更致再審原告選擇之營利
    事業所得稅申報方式與查核準則第二十四條之一規定有不符情形。參之「財經天
    下」建屋預售案自八十二年開工至八十六年結案，再審原告於工程結案後，始主
    張情事重大變遷造成未完工程無法預估，而申請變更八十二年度之營利事業所得
    稅申報方式，與誠信原則有違，故應不予准許等語。乃查核準則第二十四條之一
    之當然解釋，並未增加法令所無之限制，自無違反憲法第十九條、司法院釋字第
    四一三號、第四一五號及第五○五號解釋之情形。況行使權利、履行義務，應依
    誠實及信用方法，本院五十二年判字第三四五號判例，足資參照。上訴意旨，指
    摘原判決無視租稅法定主義，不當援引民法上誠實信用原則，增加稅法所無限制
    ，顯有不適用法規或適用不當之違背法令情事云云，揆諸前開說明，難謂有理由
    。又本件再審原告選擇之營利事業所得稅申報方式，並無情事變更致與查核準則
    第二十四條之一規定要件不符之情形，故再審原告無改採全部完工法之正當理由
    ，業經原判決詳為調查證據，並於判決理由記載其事實及法律上理由，並無所認
    定之事實與所採之證據不相適合之違法情形。至行政救濟程序，並非用以救濟當
    事人基於專業評估所造成之權益損害等，因認上訴意旨難認有理由，判決駁回再
    審原告於前訴訟程序之上訴。
四、原判決經核無所適用之法規與應適用之法規相違背，或與解釋、判例相牴觸情形
    。再審原告再審主張：上訴人於復查時請求改採全部完工法，原判決認應於變動
    當期為之，始符合查核準則第二十四條之規定之本旨，增加稅法所無之限制，違
    反租稅法定主義。本院五十二年判字第三四五號判例係糾責稅務機關違反誠信公
    平原則，原判決卻引為否定上訴人於尚未課徵確定案件改採全部完工法之法令依
    據，其適用法令顯有錯誤云云，係就原判決前開事實認定及法律見解為爭執，揆
    諸首揭說明，尚難據為再審理由。至再審原告主張本件係尚未課徵確定之案件，
    應適用稅捐稽徵法第一條之一乙節，查該法條係關於財政部函釋之適用規定，本
    件原判決未援引財政部函釋，自無該條適用問題。又本件被上訴人係依法核課，
    並無違反核實課稅原則、信賴保護原則可言。會計師公會全國聯合會對相關問題
    之見解，既非法令，自無由據以再審。另本院七十五年判字第二○六三號判例：
    「稅捐稽徵機關在第一次復查決定作成以前經納稅義務人補提理由．．．稅捐稽
    徵機關均應自實體上予以受理。」係關於補充理由之處理，與本件再審原告請求
    改採全部完工法計算收益額不同，再審原告據以再審，顯無再審理由，應予駁回
    。
五、依法政訴訟法第二百七十八條第二項、第九十八條第三項，判決如主文。
中　　華　　民　　國　　九十三　　　年　　　九　　　　月　　　十　　　　日
                    最 高 行 政 法 院  第 一 庭
                                審 判 長 法  官　　　黃　綠　星
                                         法  官      吳  明  鴻
                                         法  官　　　蔡　進　田
                                         法  官　　　黃　璽　君
                                         法  官　　　廖　宏　明
右  正  本  證  明  與  原  本  無  異
　　　　　　　　　　　　　　　　　　　　 法院書記官　邱　彰　德
中　　華　　民　　國　　九十三　　　年　　　九　　　　月　　　十三　　　日
